【裁判字號】    99,訴,1315
【裁判日期】    991230
【裁判案由】    侵權行為損害賠償
【裁判全文】
臺灣臺南地方法院民事判決              99年度訴字第1315號
原      告  華山產物保險股份有限公司
法定代理人  清理人財團法人保險事業發展中心賴清祺
訴訟代理人  黃亦兵
被      告  吳翰榮
上列當事人間請求侵權行為損害賠償事件，本院於民國99年12月
22 日言詞辯論終結，判決如下：
    主  文
被告應給付原告新臺幣柒拾伍萬伍仟貳佰玖拾貳元，及自民國九
十九年十月十八日起至清償日止，按年息百分之五計算之利息。
訴訟費用新臺幣捌仟貳佰陸拾元由被告負擔。
    事實及理由
一、被告經合法通知，無正當理由，未於言詞辯論期日到場，核
    無民事訴訟法第386條所列各款情形，爰依原告之聲請，由
    其一造辯論而為判決。
二、原告起訴主張：被告於民國97年8月7日16時15分許，酒後駕
    駛其所有而由原告所承保之車號1433-JJ號自小客車，於臺
    南市○○路前不慎連續撞擊訴外人即被害人張政夫所駕駛之
    車號TUD-923號重機車、葉良雄所駕駛電動車，致張政夫死
    亡及致葉良雄受傷，原告依強制汽車責任保險法之規定，於
    97年9月12日理賠被害人張政夫之死亡給付新臺幣（下同）
    1,500,000元及醫療給付790元，共計1,500,790元予張政夫
    之遺屬（即張煌、張巍馨各375,198元，張晴絢、張群鑫
    各375,197元）。又因本件車禍事故為數車事故，原告依強
    制汽車責任保險法第36條第1項第1款、第2項，向亦應負賠
    償責任之車號198-BZH號自小客車（訴外人田芳瑜所有）之
    保險人即富邦產物保險股份有限公司（下稱富邦保險公司）
    請求分擔750,000元，並已攤回。另一訴外人即被害人葉良
    雄亦向原告請領理賠，原告並於98年10月26日給付4,502 元
    ，原告因本件事故共計賠付755,292元。惟被告係因酒後駕
    車導致受害人傷亡，其酒測值高達每公升0.70毫克（MG/L
    ），依同法第29條第5款之規定，原告取得代位求償權，得
    在賠付金額範圍內，向侵權行為人即被告求償。併為聲明：
    如主文第1項所示。
三、被告未於言詞辯論期日到場，亦未提出任何書狀答辯以供本
    院斟酌。
四、得心證之理由
  (一)按被保險人有下列情事之一，致被保險汽車發生汽車交通事
    故者，保險人仍應依強制汽車責任保險法規定負保險給付之
    責。但得在給付範圍內，代位行使請求權人對被保險人之請
    求權：一、被保險人飲用酒類或其他類似物後駕駛汽車，其
    吐氣或血液中所含酒精濃度超過道路交通管理法規規定之標
    準；本法所稱被保險人，指經保險人承保之要保人及經該要
    保人同意使用或管理被保險汽車之人；同一汽車事故牽涉數
    汽車時，依下列規定處理：一、事故汽車全部為被保險汽車
    者，請求權人得請求各應負給付義務之保險人連帶為保險給
    付；前項保險人間或保險人與特別補償基金間，按其所應給
    付或補償之事故汽車數量比例，負分擔之責，強制汽車責任
    保險法第29條第1項第1款、第9條第2項、第36條第1項第1款
    、第2項分別定有明文。再按汽車駕駛人飲用酒類或其他類
    似物後，其吐氣所含酒精濃度超過每公升0.25毫克或血液中
    酒精濃度超過百分之0.05以上者，不得駕車，道路交通安全
    規則第114條第2款復規定甚明。
  (二)經查原告主張被告於97年8月7日下午3時10分許，在臺南市
    ○區○○路4段1巷22號之1住處飲用啤酒後，明知其控制力
    及注意力均已達無法安全駕駛動力交通工具之程度，詎仍不
    顧大眾行車之公共安全，酒後駕駛車號1433-JJ號自用小客
    車搭載訴外人即友人許華容，沿臺南市○○路由北往南方向
    行駛，於同日下午4時許，途經臺南市○○路兵配廠停車場
    前，本應注意酒後不得駕車，及應注意車前狀況，並隨時採
    取必要之安全措施，暨明知行經無號誌之交岔路口，應減速
    慢行，作隨時停車之準備，而依當時天候晴、日間自然光線
    、柏油路面乾燥無缺陷、無障礙物、視距良好，客觀上並無
    不能注意之情形，竟疏未注意減速慢行，復因不勝酒力，未
    注意車前狀況，適被害人張政夫騎乘車號TUD-923號機車，
    亦疏未注意轉彎車應暫停讓直行車先行，貿然左轉，被告見
    狀煞避不及，其所駕駛上開自用小客車車頭撞擊張政夫所騎
    乘上開機車後，再衝撞同向由被害人葉良雄騎乘之電動代步
    車，致張政夫受有頭、胸等處開放性骨折，經送醫急救後，
    於97年8月7日下午5時因傷重不治死亡；葉良雄則受有胸部
    、左膝等處挫傷之傷害。經警到場處理，對被告為酒精濃度
    之測試，測得其吐氣所含酒精成份達每公升0.70毫克（MG/L
    ）等事實，業據原告提出臺灣臺南地方法院檢察署相驗屍體
    證明書、國立成功大學醫學院附設醫院乙種診斷證明書、財
    團法人奇美醫院診斷證明書、道路交通事故現場圖、臺南市
    ○○○道路交通事故當事人登記聯單（見99年度補字第406
    號卷第8頁、第9頁、第11頁）等件影本在卷為證，且被告上
    開犯罪事實，經本院刑事庭審理結果，認有關酒醉駕車部分
    ，係觸犯刑法第185 條之3之酒後不能安全駕駛動力交通工
    具而駕駛罪，判處有期徒刑3月，有關駕車肇事部分，係觸
    犯刑法第276條第1項之過失致死罪、第284條第1項過失傷害
    罪，應從一重之過失致死罪處斷，判處有期徒刑10月，應執
    行有期徒刑1年，嗣並經臺灣高等法院以98年度交上易字第
    644號刑事判決駁回被告上訴而確定，亦經本院職權調閱上
    開刑事卷全卷查明屬實，自堪信原告之主張為真實。是本件
    被告於肇事後經警察檢測其吐氣所含酒精濃度既達每公升
    0.70毫克（MG/L），則被告因飲用酒類致其吐氣所含之酒精
    濃度，已超過上開道路交通安全規則所定標準，其猶駕駛車
    輛過失肇事，致被害人張政夫死亡、葉良雄受傷，自應負侵
    權行為之損害賠償責任。
  (三)再查原告主張：其已於97年9月12日理賠被害人張政夫遺屬
    關於被害人張政夫死亡給付1,500,000元及醫療給付790元，
    共計1,500,790元，其中被害人張政夫之父張煌、其子
    張巍馨各375,198元，其女張晴絢、其子張群鑫各375,197元
    ，又原告依強制汽車責任保險法第36條第1項第1款、第2項
    ，已向另應分擔賠償責任之富邦保險公司請求分擔750,000
    元部分，應予扣除；至另一被害人葉良雄之醫療給付4,502
    元，亦於98年10月26日給付，合計原告已給付755,292元之
    保險金【計算式：1,500, 790-750,000+4,502＝755,292元
    】等情，此有原告提出之原告公司受害人賠款明細表及國立
    成功大學醫學院附設醫院收據（99年度補字第406號卷第10
    頁）、汽車險理賠計算書及強制汽車責任保險請求給付申請
    書（99年度補字第406號卷第12頁）、原告公司賠付明細表
    （本院卷第27至30頁）、安定基金墊付受領歷次明細表（本
    院卷第37頁）、汽車險追償計算書、強制汽車責任保險理賠
    通知單（本院卷第38頁、第39頁）等件影本為證，核屬相符
    ，被告則未於言詞辯論期日到場爭執，亦未提出書狀以供本
    院參酌，本院依上開證據為調查結果，堪信原告之主張為真
    實。是原告依強制汽車責任保險法第29條第1項第1款規定，
    代位行使請求權人即被害人等對被告之請求權，自屬有據。
五、從而，原告請求被告給付755,292元及自起訴狀繕本送達之
    翌日即99年10月18日（見本院卷第19頁）起至清償日止，按
    年息百分之5計算之利息，為有理由，應予准許。
六、末按法院為終局判決時，應依職權為訴訟費用之裁判，民事
    訴訟法第87條第1 項定有明文。爰確定本件訴訟費用額（即
    裁判費8,260元）如主文第2項所示。
七、結論：本件原告之訴為有理由，依民事訴訟法第385條第1項
    前段、第78條、第87條第1項，判決如主文。
中    華    民    國    99    年    12    月    30    日
                  民事第二庭審判長法  官  李杭倫
                                  法  官  王淑惠
                                  法  官  許育菱
以上正本證明與原本無異。
如不服本判決，應於送達後20日內，向本院提出上訴狀並表明上
訴理由，如於本判決宣示後送達前提起上訴者，應於判決送達後
20日內補提上訴理由書（須附繕本）。如委任律師提起上訴者，
應一併繳納上訴審裁判費。
中    華    民    國    99    年    12    月    30    日
                                  書記官  謝安青

司法院資訊處製作；財團法人民間司法改革基金會備份。
